【裁判字號】    92,易,267
【裁判日期】    920804
【裁判案由】    業務侵占
【裁判全文】
臺灣嘉義地方法院刑事判決                          九十二年度易字第二六七號
    公  訴  人  臺灣嘉義地方法院檢察署檢察官
    被      告  乙○○原名林.
右列被告因業務侵占案件，經檢察官提起公訴（九十二年度偵字第三七七六號），本
院判決如左：
    主  文
乙○○連續意圖為自己不法之所有，而侵占對於業務上所持有之物，處有期徒刑捌月
。緩刑年。
    事  實
一、乙○○於民國七十九年二月間起，至九十一年十月止，任職於南山人壽保險股份
    有限公司（下稱南山保險公司）業務員，負責保險業務招攬、收取保險費及辦理
    保單質借貸款等工作，為從事業務之人。其於八十六年間起，竟基於意圖為自己
    不法所有之概括犯意，利用其向客戶甲○○收取保險費之便，先於八十六年間，
    向保戶甲○○收取保險種類「南山全新增額養老壽險」三年之保險費計新台幣（
    下同）六十四萬元，再於八十九年間向保戶甲○○收取同種類保險之半年保險費
    計十二萬元，共計七十六萬元後，僅繳交保戶甲○○八十七年、八十八年之保險
    費四十八萬元予南山保險公司，而連續將向客戶甲○○所收取而持有之上開保險
    費金額共計二十八萬元（七十六萬元扣除繳回南山保險公司之四十八萬元後，為
    二十八萬元）以變易持有為所有之意思予以侵占入己，挪用以支付其應付已倒會
    之互助會會款。嗣於九十年十二月底，甲○○經南山保險公司告知後，始查知上
    情。
二、案經甲○○訴由臺灣嘉義地方法院檢察署檢察官偵查起訴。
    理  由
一、訊據被告乙○○除辯稱伊並無侵占之故意外，餘均據其於偵查中及本院審理時供
    承伊因遭倒會，逼不得已才將向告訴人甲○○收取之保險費挪為己用等語，核與
    告訴人甲○○於偵查中指述之情節相符，並有告訴人之南山保險公司保險單影本
    、南山保險公司人壽保險要保書影本數紙附卷可稽（見發查卷第五至八頁），則
    被告確將向告訴人所收取之保險費先予挪用以支付其遭倒會之互助會會款乙情，
    足堪認定。按侵占罪係即成犯，凡對自己持有之他人所有物，有變易持有為所有
    之意思時，即應構成犯罪，縱事後將侵占之物設法歸還，亦無解於罪名之成立，
    最高法院著有四十三年台上字第六七五號判例可資參照。是被告縱事後已與告訴
    人達成和解，抑或將上開侵占之款項視為其向告訴人之借款，此乃侵占犯行既遂
    後，被告與告訴人間解決債務之方式，要難執此即將被告之上開行為合法化，是
    被告上開所辯，核與刑法上業務侵占罪之構成要件無影響，附此敘明。又被告係
    於心智正常之狀態下，而侵佔預收之保險費供己花用，足見被告對此行為乃係有
    所認識，且有意使其發生，足證其主觀上對此有故意之犯意及不法所有之意圖甚
    明。本件事證明確，被告犯行堪以認定。
二、查被告乙○○於南山保險公司任職，負責保險業務招攬、收取保險費及辦理保單
    質借貸款等工作，為從事業務之人，其將業務上收取之款項予以挪用，核其所為
    ，係犯刑法第三百三十六條第二項之業務侵占罪。被告先後多次之侵占行為，時
    間緊接，所犯構成要件相同罪名，顯係基於概括犯意反覆為之，為連續犯，應依
    刑法第五十六條規定，論以一罪，並加重其刑。爰審酌被告因遭倒會，利用職務
    之便，連續侵占挪用客戶所交保費之犯罪動機與手段，及侵害告訴人之財產權，
    迄未將侵占款項全數償還告訴人，暨犯後尚坦承犯行，態度良好等一切情狀，量
    處如主文所示之刑，以資懲儆。又被告前未曾受有期徒刑以上刑之宣告，有臺灣
    高等法院被告全國前案紀錄表及臺灣嘉義地方法院檢察署刑案資料查註紀錄表各
    乙份在卷可憑，因一時失慮，致罹刑章，犯後已坦承犯行，且與本院審理時已承
    諾賠償告訴人甲○○之損失，有被告及告訴人所出具之和解書乙紙附於本院卷可
    查。是被告犯後顯有悔意，經此教訓後，應知所警惕，信無再犯之虞，因認被告
    上開所宣告之刑以暫不執行為適當，併諭知緩刑三年，以勵自新。
據上論斷，應依刑事訴訟法第二百九十九條第一項前段，刑法第五十六條、第三百三
十六條第二項、第七十四條第一款，罰金罰鍰提高標準條例第一條前段，判決如主文
。
本案經檢察官周欣潔到庭執行職務。
中      華      民      國    九十二    年      八      月      四      日
                                    臺灣嘉義地方法院刑事第一庭
                                        法  官  黃  仁  勇
右正本證明與原本無異。
如不服本判決，應於判決送達後十日內向本院提出上訴狀( 應附繕本 )。告訴人或被
害人如對於本判決不服者，應具備理由請求檢察官上訴，其上訴期間之計算係以檢察
官收受判決正本之日期為準。
中      華      民      國    九十二    年      八      月      四      日
                                        書記官  呂  權  芳
附錄本案論罪科刑法條：
刑法第三百三十六條：
對於公務上或因公益所持有之物，犯前條第一項之罪者，處一年以上七年以下有期徒
刑，得併科五千元以下罰金。
對於業務上所持有之物，犯前條第一項之罪者，處六月以上五年以下有期徒刑，得併
科三千元以下罰金。
前二項之未遂犯罰之。


司法院資訊處製作；財團法人民間司法改革基金會備份。
